臺灣高等法院臺南分院刑事判決　　　　100年度上訴字第806號
上　訴　人
即　被　告　劉長誠
上列上訴人即被告因違反毒品危害防制條例案件，不服臺灣臺南
地方法院100年度訴字第585 號中華民國100年7月5日第一審判決
（起訴案號：臺灣臺南地方法院檢察署100年度撤緩毒偵字第11
號），提起上訴，本院判決如下：
    主  文
上訴駁回。
    理  由
一、按依刑事訴訟法第350條、第361條、第362條、第367條規定
    ，不服地方法院之第一審判決，提起第二審上訴者，須提出
    上訴書狀，並應敘述「具體理由」，為上訴必備之程式。所
    稱具體理由，必係依據卷內既有訴訟資料或提出新事證，指
    摘或表明第一審判決有何採證、認事、用法或量刑等足以影
    響判決本旨之不當或違法，而構成應予撤銷之具體事由，始
    克相當；如未依上揭意旨指出具體事由，而僅泛言或單憑當
    事人自我說詞，指摘原判決採證認事違法、用法不當、判決
    不公、量刑過重等等，即屬未敘述具體理由，所提第二審上
    訴不合法律上之程式，得不經言詞辯論，由第二審法院予以
    判決駁回（最高法院98年度台上字第6531號刑事判決意旨參
    照）。
二、本件被告上訴意旨略以：
  (一)被告於本案原經檢察官為緩起訴處分，嗣因違反緩起訴期間
    應遵守履行事項，遭撤銷緩起訴處分，檢察官未再偵查即直
    接起訴，此程序已侵害被告司法訴訟之權利。
  (二)本案被告係於民國99年3 月15日在他人案件出庭作證，經檢
    察官訊問後當庭命採尿送驗而查獲，然被告於檢察官訊問時
    ，已承認施用毒品，且有供出毒品來源，應有刑法第62條自
    首減刑規定之適用。
  (三)被告就本案施用毒品之犯罪事實，自始坦承犯行，並於另案
    出庭應訊時，向檢察官告知被告有施用毒品，檢察官才命被
    告採尿送驗，此攸關被告量刑之輕重，故提起上訴云云。
三、經查，本件原審適用簡式審判程序，以上訴人即被告迭於偵
    查、原審之自白，及經警採集之尿液送驗結果呈第一級毒品
    嗎啡及可待因陽性反應，有臺灣檢驗科技股份有限公司濫用
    藥物尿液檢驗報告可稽，認被告於100年3月14日，在臺南市
    ○○區○○路94號住處，施用第一級毒品海洛因一次等情，
    已詳敘所憑證據與認定之理由，因而論處被告施用第一級毒
    品；並敘明被告前於96年間，因施用毒品案件，經台灣台南
    地方法院（下稱台南地院）以96年度毒聲字第820 號裁定送
    觀察、勒戒後，因認有繼續施用毒品之傾向，經該院以97年
    度毒聲字第245號裁定令入戒治處所施以強制戒治，於98年4
    月20日因執行完畢而出所，嗣經臺灣臺南地方法院檢察署檢
    察官以98年度戒毒偵字第68號為不起訴處分確定。另於96年
    間，因詐欺案件，經台南地院以96年度簡字第3780號判處有
    期徒刑4月確定，甫於98年8月19日徒刑執行完畢，有施用毒
    品前科之處分情形，及構成累犯之事由；復審酌被告犯後坦
    承犯行，尚知悔悟，暨其智識程度、生活狀況等一切情狀及
    參酌檢察官具體求刑情形，量處被告有期徒刑8 月。本院經
    核原審判決認事用法，俱無不合，並已說明審酌科刑之理由
    ，且未逾越法定刑度，又未濫用自由裁量之權限，刑度亦屬
    妥適，核無不當或違法之情形。
四、本件被告上訴意旨雖以前詞置辯。然查：
  (一)按檢察官為緩起訴處分者，得命被告於一定期間內遵守或履
    行完成戒癮治療、精神治療、心理輔導或其他適當之處遇措
    施及預防再犯所為之必要命令，刑事訴訟法第253條之2第1
    項第6、8款定有明文。另按被告於緩起訴期間內，違背第25
    3條之2第1 項各款之應遵守或履行事項者，檢察官得依職權
    或依告訴人之聲請撤銷原處分，繼續偵查或起訴，刑事訴訟
    第253條之3第1項第3款另有明文。查本件被告因施用毒品，
    前經台灣台南地方法院檢察署（下稱台南地檢署）檢察官於
    99年7 月27日以99年度毒偵字第1099號為緩起訴處分，並命
    被告應遵守及履行「完成戒癮治療、精神治療、心理輔導或
    其他適當之處遇措施（向該署指定之戒癮治療機構，接受戒
    癮治療，完成戒癮治療處遇）」、「預防再犯所為之必要命
    令：依該署觀護人指定之日期採尿檢驗」等事項（見99毒偵
    1099號卷第42、51頁）。然嗣因被告並未按規定隨時依該署
    觀護人指定之日期採尿檢驗，而經檢察官於99年12月7 日以
    99年度撤緩字第470 號撤銷被告前開緩起訴處分（見99撤緩
    470號卷第6頁），並於100年5 月10日以100年度撤緩毒偵字
    第11號向原審法院提起公訴。經核檢察官所為前開撤銷緩起
    訴處分及起訴之程序，於法並無不合。被告上訴意旨認檢察
    官撤銷前開緩起訴處分而逕行提起公訴，侵害被告司法訴訟
    權利云云，顯然無據。
  (二)次按對於未發覺之罪自首而受裁判者，得減輕其刑，刑法第
    62條固有明文。然該條所謂「發覺」，並非以有偵查犯罪權
    之機關或人員確知其人犯罪無誤為必要，有確切之根據得為
    合理之可疑，而對犯罪行為人發生嫌疑時，即得謂為已發覺
    （最高法院72年台上字第641 號判例意旨參照）。查本件被
    告乃因另案被告陳滿德（業經本院100年3 月15日以100年上
    訴字第85號判決，以販賣第一級毒品罪名，判處應執行有期
    徒刑18年確定）經檢警向法院聲請准許通訊監聽結果，發現
    被告所持用0000000000號行動電話（申用人為被告之妹劉惠
    萍），於98年12月21日有向另案被告陳滿德聯繫購買毒品加
    以施用之嫌，而於99年3 月15日傳訊被告到庭，先由司法警
    察高浩銘（內政部警政署保安警察第五總隊員警，現支援台
    南地檢署毒品查緝中心）、毛國昌（台南市政府警察局交通
    大隊，現支援台南地檢署毒品查緝中心），以被告身分詢問
    其向另案被告陳滿德購買毒品及其施用毒品之情形。再由檢
    察官以嫌疑人身分訊問被告施用毒品之罪嫌情形；及以證人
    身分訊問被告劉長城有關另案被告陳滿德販賣毒品之罪嫌部
    分，並當庭命被告採尿送驗，結果呈鴉片類（可待因、嗎啡
    ）陽性反應而查獲等情，有被告之訊問筆錄、通訊監聽譯文
    、台南地檢署採尿交辦單、尿液檢驗報告等在卷可稽（見99
    毒偵1099號第2 至11、13、16頁）。另經本院詢諸前開司法
    警察高浩銘、毛國昌亦分別陳稱：「於訊問被告之前，就知
    道被告有施用毒品，承辦人吳宗霖告訴我們被告是施用毒品
    的案件，要我們為被告製作筆錄。... 本件承辦人員有先聲
    請搜索票，然後傳訊藥腳（即被告劉長城）。... 我們應該
    是先知道被告是藥腳，而要查證被告之毒品來源即藥頭，被
    告應該是有施用毒品的事實」、「（訊問被告之前，是否知
    道被告有施用毒品？）既然列為被告，應該是已經知道」等
    語（見本院卷第46至47頁反面）。由此，足見檢警人員於99
    年3 月15日傳訊被告前，對於被告涉嫌施用毒品之情，已有
    通訊監聽內容之確切根據，而對被告有合理之懷疑，揆諸前
    開判例之旨，自得謂為已發覺被告本件施用毒品之犯罪嫌疑
    。從而，被告於99年3 月15日偵訊時，雖有自白施用毒品之
    犯行，然其前開施用毒品之犯行，既早已為檢警所發覺，自
    與刑法第62條所規定自首要件不合，而無該條減刑之適用。
    故被告上訴意旨稱其於本案有自首而應予減刑云云，亦無根
    據。
  (三)第按犯毒品危害防制條例第10條之罪，供出毒品來源，因而
    查獲其他正犯或共犯者，減輕或免除其刑，毒品危害防制條
    例第17條第1 項固有明文。惟所謂「供出毒品來源，因而破
    獲者」，係指被告供出毒品來源之有關資料，諸如前手之姓
    名、年籍、住居所、或其他足資辨別之特徵等，使調查或偵
    查犯罪之公務員因而對之發動調查或偵查並破獲者而言。申
    言之，被告之「供出毒品來源」，與調查或偵查犯罪之公務
    員對之發動調查或偵查並進而破獲之間，論理上須具有先後
    且相當的因果關係，非謂被告一有「自白」、「指認」毒品
    來源之人，而破獲在後，即得依上開規定予以減刑。若被告
    供出毒品來源者之前，調查或偵查犯罪之公務員已有確切之
    證據，足以合理之懷疑被告所供販賣毒品來源之人，則嗣後
    之破獲與被告之「供出毒品來源」間，即欠缺先後且相當的
    因果關係，自不得適用上開規定予以減刑（最高法院97年度
    台上字第1475號判決意旨參照）。查本件被告所供毒品來源
    之人即另案被告陳滿德，早在被告於99年3 月15日偵訊指證
    供出前，即經檢警於98年12月21日實施通訊監聽及於99年2
    月1日執行搜索而查獲（詳見本院100年上訴85號判決第3 頁
    ），則被告嗣於99年3 月15日偵訊供出毒品來源之人為陳滿
    德，與檢警查獲陳滿德之間，並無先後之因果關係，揆諸前
    開判決意旨，自不能認被告有前開規定減刑之適用，併此敘
    明。
  (四)按量刑的輕重，屬事實審法院得依職權自由裁量之事項，苟
    已斟酌刑法第57條各款所列情狀而未逾越法定刑度，不得遽
    指為違法，且在同一犯罪事實與情節，如別無其他加重或減
    輕之原因，下級審量定之刑，亦無過重或失輕之不當情形，
    則上級審法院對下級審法院之職權行使，原則上應予尊重。
    查本件原判決認定上訴人即被告有原判決事實欄所載之犯行
    ，業已敘明所憑證據及認定之理由，經核並無違反經驗法則
    及論理法則。且原判決認被告所為係犯毒品危害防制條例第
    10條第1 項之施用第一級毒品罪，而援引毒品危害防制條例
    第10條第1 項，就其所確認之事實而為法律之適用。原判決
    並於「事實及理由」欄四敘明審酌科刑之理由，且其科刑並
    未逾越法定刑度或濫用自由裁量之權限，刑度亦屬妥適，核
    無不當或違法之情形，已如前述。
五、綜上所述，上訴人即被告僅以前詞，泛稱檢察官起訴侵害其
    訴訟權，及以並無根據之自首及供出毒品來源之減刑事由，
    以及針對原審法院刑罰裁量權行使範疇事項，指摘原審判決
    科刑不當及檢察官起訴之不是，而未確實依據卷內既有訴訟
    資料或提出新事證，具體指摘或表明第一審判決有何認事採
    證不當或違法之事由，或明確指出原審所為證據證明力之判
    斷、推論如何違背經驗、論理法則，或彼先前之自白有何違
    反任意性之規定。揆諸前開說明，本件上訴理由，自難謂係
    具體理由。是上訴顯不合法律上之程式，爰依刑事訴訟法第
    367條前段之規定駁回上訴，並不經言詞辯論為之。
六、依刑事訴訟法第367條前段、第372條，判決如主文。
中    華    民    國   100    年    9     月    13    日
                  刑事第六庭    審判長法  官  董武全
                                      法  官  孫玉文
                                      法  官  賴純慧
以上正本證明與原本無異。
如不服本判決應於收受送達後10日內向本院提出上訴書狀，其未
敘述上訴理由者，並得於提起上訴後10日內向本院補提理由書（
均須按他造當事人之人數附繕本）「切勿逕送上級法院」。
                                      書記官  翁心欣
中    華    民    國   100    年    9     月    13    日